臺灣高雄地方法院民事判決
111年度簡上字第188號
上  訴  人  洪美麗  
被上訴人    史惠之  

上列當事人間請求損害賠償事件，上訴人對於民國111年3月28日
本院鳳山簡易庭111年度鳳簡字第1號第一審判決提起上訴，本院
於民國111年10月19日言詞辯論終結，判決如下：
    主  文
上訴駁回。
第二審訴訟費用由上訴人負擔。 
    事實及理由
一、上訴人起訴主張：
　　於民國（下同）108 年8 月29日，其將訴外人即其子王志益
    所有車牌號碼為0000-00 之自用小客車（下稱系爭車輛）交
    予被上訴人經營之雙吉汽車保養廠維修，兩造並口頭約定，
    由上訴人以新臺幣（下同）2萬5,000元代價，委任被上訴人
    以將系爭車輛變速箱內耗材零配件汰舊換新之方式，維修系
    爭車輛之變速箱總成。詎被上訴人於未經其同意之情形下，
    逕將系爭車輛原有之變速箱總成更換成來路不明之變速箱總
    成，亦未將系爭車輛原有之變速箱交還予其，且因系爭車輛
    原有變速箱經被上訴人侵占後轉售已無法原物歸還，故被上
    訴人應賠償相當於全新品之變速箱總成金額16萬3,570元。
    又系爭車輛於維修期間，被上訴人未經其同意，故意將系爭
    車輛交予第三人駕駛，因該第三人以低速檔駕駛系爭車輛，
    致系爭車輛之引擎控制電腦受有損害，被上訴人自應賠償全
    新之引擎控制電腦，如被上訴人無法賠償全新引擎控制電腦
    ，亦應該賠償相當於全新引擎控制電腦金額之4萬1,030元。
    而系爭車輛於被上訴人處維修5日，被上訴人亦應支付其維
    修期間無法使用系爭車輛之租車代步費用1萬8,500元。嗣王
    志益已將系爭車輛之損害賠償請求權讓與上訴人。為此，爰
    依民法侵權行為及債權讓與之法律關係，提起本件訴訟等語
    。並聲明：被上訴人應給付上訴人22萬3,100元，及自起訴
    狀繕本送達被上訴人起至清償日止，按週年利率5 ％計算之
    利息。
二、被上訴人則以：
　　其對於上訴人有將系爭車輛交付予其維修一事不爭執，惟其
    並無侵占系爭車輛原有變速箱總成之故意。本件紛爭源於兩
    造交易時，並未明確說明維修方式，而事後被上訴人亦已折
    讓1,200元予上訴人，並自上訴人原應給付之維修費用扣除
    ，故上訴人實際支付之維修費用為2萬5,000元，而非委修單
    上記載之2萬6,200元。倘若當時上訴人有明確表明其欲更換
    原廠之變速箱總成，被上訴人自當會以原廠新品更換。被上
    訴人未詢問上訴人是要更換再生品或是原廠新品，雖有疏失
    ，惟當時係考量原廠新品之價格約在15萬元上下，遠高於委
    修單上記載再生品之2萬5,000元費用，被上訴人基於為幫上
    訴人省錢目的，始以較為便宜之再生品更換之。又上訴人請
    求賠償全新之變速箱總成並無理由，因系爭車輛為93年出廠
    之車輛，108年9月29日進廠維修時，里程數為418,645公里
    ，原有之變速箱總成經過16年及41萬公里之使用，早已磨損
    殆盡，而毫無市場價值，況依據高雄直轄市汽車保養商業同
    業公會出具之函文，亦說明目前汽車維修業界，均是以變速
    箱總成之再生品更換原有之變速箱總成作為維修方式，而替
    換後之原有變速箱總成則均以舊品回收（即「一粒換一粒」
    ），此為業界常態，故其始會更換下來之原有變速箱總成回
    收給廠商，其並無侵占系爭車輛原有變速箱總成之故意。另
    其並未將系爭車輛交付第三人以低速檔駕駛而致系爭車輛引
    擎控制電腦毀損乙情，故上訴人請求其應賠償變速箱總成之
    損失16萬3,570元，及引擎控制電腦維修費用4萬1,030元，
    均無理由。又汽車維修業界並無給付車主維修期間租車代步
    費用之慣例，其亦無同意給付原告租車代步費用，上訴人請
    求其給付租車代步費用1萬8,500元，並無理由。此外，上訴
    人主張侵權行為時間為108年9月2日，迄至上訴人於110年12
    月24日提起本件訴訟，已逾2年時效等語置辯。並聲明：㈠上
    訴人之駁回。㈡如受不利判決，願供擔保請准宣告免為假執
    行。
三、嗣原審審理後，為上訴人全部敗訴之判決。上訴人對原審判
    決不服，提起上訴，上訴聲明為：
　㈠原判決均廢棄。
　㈡被上訴人應給付上訴人22萬3,100元，及依民法第215 條、同
    法第213 條第2 項規定，自損害發生日108年8月29日送達被
    上訴人起至清償日止，按週年利率5 ％計算之利息。
　　被上訴人則聲明：上訴駁回。
四、兩造不爭執事項：
　㈠上訴人於108 年8 月29日將王志益所有系爭車輛交予被上訴
    人經營之雙吉汽車保養廠維修。
　㈡被上訴人於108 年9 月2 日完成系爭車輛之維修事項，且將
    系爭車輛交付上訴人，上訴人並已支付維修費用2 萬5,000 
    元予被上訴人（參見原審卷第17頁）。
　㈢王志益已將系爭車輛之損害賠償請求權讓與上訴人。
五、兩造同意協議簡化爭點如下（依兩造主張答辯，略為文字調
    整）：
  ㈠被上訴人有無故意侵占系爭車輛原有變速箱總成？上訴人依
    民法侵權行為及債權讓與之法律關係，及民法第148條第1、
    2項規定，請求被上訴人給付系爭車輛全新品變速箱總成之
    費用163,570 元，有無理由？
  ㈡被上訴人有無未經上訴人同意而將系爭車輛交由第三人駕駛
    ，且經該第三人以低速檔駕駛系爭車輛，致系爭車輛引擎控
    制電腦受有損害？上訴人依民法侵權行為及債權讓與之法律
    關係，及民法第148條第1、2項規定，請求被上訴人給付系
    爭車輛引擎控制電腦費用41,030元，有無理由？
  ㈢上訴人主張被上訴人應給付系爭車輛維修期間之租車代步費
    用18,500元，有無理由？
六、經查： 
　㈠按因故意或過失，不法侵害他人之權利者，負損害賠償責任
    ；故意以背於善良風俗之方法，加損害於他人者亦同；違反
    保護他人之法律，致生損害於他人者，負賠償責任；但能證
    明其行為無過失者，不在此限。不法侵害他人之身體、健康
    、名譽、自由、信用、隱私、貞操，或不法侵害其他人格法
    益而情節重大者，被害人雖非財產上之損害，亦得請求賠償
    相當之金額，民法第184 條、第195 條第1 項前段亦有明文
    。惟按侵權行為之成立，須行為人因故意過失不法侵害他人
    權利，亦即行為人須具備歸責性、違法性，並不法行為與損
    害間有因果關係，始能成立，且主張侵權行為損害賠償請求
    權之人，對於侵權行為之成立要件應負舉證責任（最高法院
    100 年度台上字第328 號裁判意旨參照）。上訴人主張被上
    訴人有上開侵權行為事實，然為被上訴人所否認，上訴人自
    應就此利己之事實，負舉證責任之責。次按權利之行使，不
    得違反公共利益，或以損害他人為主要目的。行使權利，履
    行義務，應依誠實及信用方法。民法第148條第1、2項規定
    復有明文。再按所有人，於法令限制之範圍內，得自由使用
    、收益、處分其所有物，並排除他人之干涉。民法第765 條
    規定亦有明文，惟本條僅係說明所有權之權能，並非係請求
    權基礎，合先敘明。
　㈡上訴人依民法侵權行為及債權讓與、民法第148條第1、2項規
    定之法律關係，請求被上訴人給付系爭車輛原有變速箱總成
    之費用163,570 元，並無理由。
　⒈上訴人主張兩造係約定被上訴人應以將系爭車輛之變速箱內
    耗材全部換新之方式為維修，例如：①離合器片②壓板③電磁
    閥④油封⑤變速箱油底殼修包⑥油壓系統⑦銅套等全部更新，被
    上訴人卻未依約定方式為修理或更換，非法換掉系爭車輛原
    有變速箱總成，且未依法返還系爭車輛拆下之變速箱總成，
    若欲取回需支付上訴人3,000元等語，以此侵吞系爭車輛原
    變速箱總成等節（參見原審卷第62、11頁）。惟經被上訴人
    否認，並答辯兩造為本次交易時，就修繕方式並未明確約定
    ，而其依現今汽車維修實務慣例，以更換變速箱總成方式維
    修系爭車輛，並無侵占系爭車輛原變速箱總成之故意等語（
    參見原審卷第116頁）。因此，兩造對於被上訴人是否基於
    侵占系爭車輛原有變速箱總成之故意，於未經上訴人同意下
    ，以上開方式維修系爭車輛，致上訴人受有原有變速箱總成
    之損害等節，存有爭執，則依前揭說明，上訴人就此爭點應
    負舉證責任證明之。
　⒉上訴人雖主張稱兩造有口頭合意以更新變速箱總成內零件之
    方式為維修等節（參見原審卷第11頁），卻始終未能舉證證
    明該事實，已難認屬實。復參以上訴人於原審中已自陳：車
    輛送修時變速箱機械部分沒有壞，但被告詐欺我說機械部分
    有毀損，需全部更換，報價是2萬5,000元，維修時間2天所
    以當時我才會答應等語（參見原審卷第117頁）。可察上訴
    人於送修前，已同意以2萬5,000元代價，由被上訴人更換變
    速箱總成全部等情，此與被上訴人於本件及上訴人前針對本
    件初次提起之民事事件（嗣經上訴人撤回又再為本件並擴張
    起訴內容，下稱前案）中答辯：其當時係建議上訴人更換全
    部變速箱，上訴人也有同意等語相符（參見本院簡上字卷第
    108頁；前案卷第68頁）。足見上訴人將系爭車輛送修前，
    已明確知悉被上訴人係採將原有變速箱總成全部更換之方式
    為維修，且費用為2萬5,000元之事實，自難認其主張被上訴
    人有以此情訛詐上訴人等節屬實。再依上訴人主張系爭車輛
    原有變速箱總成金額為16萬3,570元，並提出高都汽車股份
    有限公司北高服務廠估價單1份為證（參見原審卷第15、23
    頁），係被上訴人所收取之更換變速箱總成費用約6.5倍，
    客觀上被上訴人顯無可能係更換變速箱總成原廠全新品予上
    訴人。而上訴人自陳係47年間出生，教育程度為大學畢業，
    從事商職等節（以上參見高雄市政府警察局鳳山分局警卷之
    上訴人警詢筆錄受詢問人欄第6頁），依其於系爭車輛送修
    時之智識及教育程度，以及其之社會經歷，堪認其自被上訴
    人所陳報之價額，理應可推知此情。自難認被上訴人有何以
    非法手法，欺騙上訴人且不法更換原有變速箱總成之情。
　⒊上訴人雖又主張被上訴人未依法返還系爭車輛拆下之原有變
    速箱總成，而有侵占原有變速箱總成之侵權行為等節（參見
    原審卷第11頁）。然審酌系爭車輛關於變速箱損壞後之維修
    方式，早期保修廠多採現場翻修方式，簡易對變速箱修復，
    但缺點為價格高昂，工時較長，費用大約是以交換方式換修
    的價格的2至3倍。而隨著技術提升壓縮體積，導致變速箱更
    為精密，維修過程相對複雜，且要進行完整的翻修與測試，
    所需投注的技術與特殊工具代價極為昂貴，故造就變速箱大
    多交由專業廠商進行維修的現象。由於再生廠品質不輸給全
    新品，且出自專業廠商的再生變速箱，廠商都能夠提供1年2
    萬里程的產品保固，讓車主以交換的方式換裝，大幅縮短施
    工時間以及節省維修費用，就成為委修消費者的最好選擇。
    目前汽車維修業界，市場運行同業先進，使用再生變速箱之
    維修均需舊品回收（以一粒換一粒）之方式，實屬常態。此
    有高雄直轄市汽車保養商業公會111年1月27日說明1份在卷
    可考（參見原審卷第59頁）。顯見將變速箱以整體更換之方
    式為維修，是汽車維修業界常見之修繕方式，且修繕費用較
    翻修變速箱總成之方式低。查被上訴人答辯系爭車輛為2004
    年出廠，入場檢修時，里程數已達418,645公里等語（參見
    原審卷第48頁），為上訴人所不爭執，堪信為實。則以系爭
    車輛經被上訴人維修時，車齡已15年許，且里程數甚高，衡
    情其車體及相關零件顯已老舊而有所損壞，是被上訴人答辯
    系爭車輛入場維修時，原有變速箱總成已磨損耗盡，應為可
    信。且被上訴人答辯經其專業評估後，為使上訴人花費較低
    之費用修繕原有變速箱，故採更換變速箱整體之方式進行維
    修事項等節，亦與上開高雄直轄市汽車保養商業公會說明現
    今業界普遍採用之修繕方式及其原因意旨相符。嗣被上訴人
    確實已經完成系爭車輛變速箱總成維修事項，並已將系爭車
    輛交付予上訴人；再者，依目前汽車維修業界市場維修慣例
    ，使用再生變速箱之維修均需將舊品為回收處理，亦經上開
    高雄直轄市汽車保養商業公會說明在卷。準此，被上訴人答
    辯系爭車輛原有變速箱總成已回收給廠商等語，亦屬可信。
    則依上開事證交互參照，被上訴人將系爭車輛採更換變速箱
    整體之方式進行維修事項，且將拆下之原有變速箱總成回收
    予廠商等作業程序，均與汽車維修業界慣例相符，尚難認被
    上訴人與上訴人接洽系爭車輛維修時，有何侵占系爭車輛原
    有變速箱總成之故意，致上訴人受有損害；亦難認其維修系
    爭車輛之過程，有何違反公共利益，或以損害上訴人為主要
    目的，或違背行誠實及信用方法，而為本件維修事項之行為
    。
　⒋綜上，依據上訴人目前提出之事證，尚不足以證明被上訴人
    主觀上基於侵占系爭車輛原有變速箱總成之故意，未依約定
    之維修或更換原有變速箱總成零件之方式，而私自以另購買
    之變速箱總成更換原有變速箱總成，並將換下之原有變速箱
    侵占等節，且依上開各情交互參照，亦難認上訴人此部分主
    張屬實。從而，上訴人依民法侵權行為法律關係、民法第14
    8條第1、2項規定，請求被告賠償相當於變速箱總成新品價
    值之16萬3,570元，並無理由，應予駁回。
　㈢上訴人依民法侵權行為及債權讓與、民法第148條第1、2項規
    定之法律關係，請求被上訴人給付系爭車輛引擎控制電腦費
    用41,030元，並無理由。
　⒈上訴人主張被上訴人於未經其同意之情形下，私自將系爭車
    輛交予第三人駕駛，因第三人以低速檔駕駛致系爭車輛之引
    擎控制電腦損壞等節，僅提出系爭車輛停放於訴外人隆威汽
    車材料行、隆威材料行估價單及引擎控制電腦照片等件為證
    （參見原審卷第95至99頁）。惟此部分事證至多僅可認系爭
    車輛有停放在隆威汽車材料行外，並經該汽車行估價相關零
    件之費用，尚無從證明被上訴人有將系爭車輛交付予第三人
    駕駛，以及第三人係以低速檔駕駛系爭車輛，且系爭車輛引
    擎控制電腦係因低速檔駕駛而致損害等各部分事實。上訴人
    又未再詳加舉證以實其說，則依上訴人目前提出之事證，客
    觀上尚不足以認定上訴人此部分主張為真實。
　⒉另被上訴人就此已答辯其因系爭車輛係老車，故採更換變速
    箱總成之方式維修系爭車輛，因此向變速箱總成上游供應商
    隆威汽車材料行購買變速箱總成，又為慎重起見，才將系爭
    車輛送至隆威汽車材料行調校變速箱總成等語（參見原審卷
    第48頁）。審酌上開隆威材料行估價單上所記載之品名共2
    個，費用合計21,000元，其中某物品因筆跡潦草無法辨識書
    寫內容，而無從得知品項，惟另一個品名為電腦，與系爭委
    修單記載變速箱總成含電腦等情相符，且費用與系爭委修單
    記載變速箱總成的費用相近，足以佐證被上訴人答辯其有向
    龍威汽車材料行購買變速箱總成應屬可信。又依車輛維修慣
    例，被上訴人答辯其因委請隆威汽車材料行更換變速箱總成
    ，故將系爭車輛停放在該材料行，亦屬可採。而被上訴人此
    部分所為，亦難認其有何違反公共利益，或以損害上訴人為
    主要目的，或違背行誠實及信用方法，自無違背民法148條
    第1、2項規定。
　⒊綜上，上訴人未能舉證被上訴人將系爭車輛交由第三人駕駛
    ，且係因第三人以低速檔駕駛而致系爭車輛引擎控制電腦損
    害，又依上開事證交互參照，堪信被上訴人答辯屬實，則上
    訴人此部分主張自無可採。其依民法侵權行為法律關係、民
    法第148條第1、2項規定，請求被上訴人賠償相當於全新引
    擎控制電腦之金額即4萬1,030元，實無所據，應予駁回。
  ㈢上訴人主張被上訴人應給付系爭車輛維修期間之租車代步費
    用18,500元，並無理由。
　　查上訴人係因委請被上訴人維修系爭車輛，而自行將系爭車
    輛放置在被上訴人經營之廠址，兩造就系爭車輛並成立維修
    之承攬契約。而上訴人於系爭車輛維修期間無法使用系爭車
    輛，須另行支出租車代步之額外費用，並非係可歸責於被上
    訴人之行為所致，且被上訴人為修繕系爭車輛而使上訴人停
    放系爭車輛在其廠址，亦無違反公共利益，或以損害上訴人
    為主要目的，或違背行誠實及信用方法。故上訴人依侵權行
    為之法律關係、民法第148條第1、2項規定，請求被上訴人
    給付租車代步費用，實難認有據。從而，上訴人請求被上訴
    人給付系爭車輛維修期間之租車代步費用，即非可取，應予
    駁回。
七、綜上所述，上訴人依民法第184 條第1 、2項、第765 條、
    第148條規定，請求被上訴人給付22萬3,100元，及自108年8
    月29日送達被上訴人起至清償日止，按週年利率5 ％計算之
    利息，均無理由。原審為上訴人敗訴判決，並無違誤。上訴
    人上訴指摘原審判決不當，求予廢棄改判，為無理由，應予
    駁回。此外，上訴人於上訴審理中雖又請求調查係何人代被
    上訴人撰寫訴狀等節，然此與本件爭點並無關聯，自無調查
    之必要，應予駁回，附此敘明。
八、本件判決基礎已臻明確，兩造其餘提出之攻擊防禦方法及訴
    訟資料，均與判決結果不生影響，爰不逐一論述，併此敘明
    。
九、據上論結，本件上訴為無理由，依民事訴訟法第436 條之1
    第3 項、第449 條第1 項、第78條，判決如主文。 　　   
中　　華　　民　　國　　111 　年　　11　　月　　4 　　日
　　　　　民事第三庭  審判長  法　官　高瑞聰
                              法　官　鄭珮雯
                              法　官　黃姿育
以上正本係照原本作成。
本判決不得上訴。　　　　　　　　　　　　　　　
中　　華　　民　　國　　111 　年　　11　　月　　8 　　日
                              書記官  陳亭妤
附表：
工資名稱   工資 零件名稱    定價 數量 單價 金額 變速箱拆裝工資    變速箱總成/日本外匯保固一年    25,000        600 1.0  1.0 8.0  1.0  2.0 2.0 25,000        600 25,000        600     變速箱電腦/更換重設            變速箱油[TYPE-4]四號            變速箱王軸油封            傳動軸油封            傳動軸防塵套[左/右外]        前期未收 工資小計 零件小計 合計 稅額 本單總額 已結金額 未結金額 客戶簽認 9/2 25,000現金 付清 史惠之    0 26200 26200 0 26200 0 26200